臺灣高等法院刑事判決　　　　　　　　　　　　　九十二年度上易字第三六二九號
　　上　訴　人
　　即　被　告　甲○○
　　選任辯護人　喬國偉律師
右上訴人因竊盜案件，不服臺灣新竹地方法院九十一年度易字第八五七號，中華民國
九十二年九月十二日第一審判決（起訴案號：臺灣新竹地方法院檢察署九十一年度偵
字第五０八六號），提起上訴，本院判決如左：
    主  文
原判決關於甲○○部分撤銷。
甲○○無罪。
    理  由
一、公訴意旨略以：被告甲○○、林朝坤（由檢察官另簽分偵辦）及冒名「薛賜海」
    之丁○○（綽號「阿輝」，未經起訴），三人基於意圖為自己不法所有之犯意聯
    絡，於民國九十一年八月三十一日凌晨三時許，由林朝坤侵入位於新竹縣新埔鎮
    清水里汶水坑七十三號，其內住有黃其興一家之「吉豐窯業股份有限公司」（以
    下簡稱吉豐公司），竊取該公司所有及乙○○所有，放置在該公司廠房內之堆高
    機各一台，由丁○○駕駛車號Ｃ四─八０六九號自用小客車，在外等候接應林朝
    坤，甲○○則駕駛車號二三三─ＧＬ號營業大貨車，在附近產業道路等候負責搬
    運所竊得之堆高機，林朝坤竊取得手後，駛往丁○○、甲○○接應處，欲將此堆
    高機二台交由甲○○搬運之際，為警當場查獲，林朝坤趁隙逃逸。因認被告甲○○涉有刑法第三百二十一條第一項第一款之加重竊盜罪嫌云云。
二、按犯罪事實應依證據認定之，無證據不得認定犯罪事實；不能證明被告犯罪者，
    應諭知無罪之判決。為刑事訴訟法第一百五十四條第二項、第三百零一條第一項
    所明定。又認定不利被告之事實，須依積極證據，苟積極證據不足為不利於被告
    事實之認定時，即應為有利於被告之認定，更不必有何有利之證據，如未能發現
    相當證據，或證據不足證明，自不能以推測或擬制之方法，以為裁判之基礎，最
    高法院著有三十年上字第八一六號、四十年臺上字第八十六號判例可參。
三、檢察官認被告甲○○涉有竊盜罪嫌，無非係以吉豐公司員工黃其興、乙○○之指
    述，並有代保管條一紙及贓物領據二紙附卷可稽，從案發時地及被告受僱經過觀
    之，足讓一般人懷疑有竊盜之不法情事，且被告亦自承感覺奇怪可疑，益見其至
    少有不確定故意為其論據。
四、訊據上訴人即被告堅決否認有何竊盜犯行，辯稱：我只是被冒名薛賜海之綽號「
    阿輝」者打電話僱用當司機，一趟只有新臺幣（下同）三千元，並沒有參與偷竊
    行為，也不知道他們要去行竊，因為工作難找，所以才充當「阿輝」的司機，當
    時只有說是要去載貨云云。
五、經查：
  (一)右揭事實固據當場為警查獲之丁○○（按此人冒用薛賜海之名）於檢察官訊問時
    自承：警訊筆錄是依照我的陳述記載，當天凌晨一時許，我載林朝坤到新埔吉豐
    窯業公司，由林朝坤進入該公司將二部堆高機偷到手，接著我再去楊梅、新埔交
    界的產業道路等他；林朝坤約五十二歲，他說偷一台要一萬元給我，叫我載他等
    語；然丁○○之供述則與被告所言不符，而該貨車確係丁○○靠行金宏昇貨運行
    等情，已據證人即金宏昇貨運行負責人丙○○到庭證述屬實，是被告供稱係受丁○○以三千元受僱充當司機，前往載貨，應非虛妄。則丁○○於警詢、偵查中所
    供不認識被告，係林朝坤叫我打電話叫他的車等語，自非事實，不足採信。
  (二)證人即警員鍾國明於原審證稱：當時查獲的地點常常有人偷倒垃圾，以為有人偷
    倒垃圾，就過去現場看看，看到現場有一台大型的廂型大貨車，及壹台ＢＭＷ小
    轎車，還有一位準備開堆土機的人，我們覺得奇怪，後來我們發現堆高機的老闆
    在找堆高機，說他的堆高機丟掉在找，我們問他這二部堆高機是你的嗎，他說是
    。我們過去盤查，有一個人跑掉，當場查獲二位，一個是自稱被告薛賜海及另外
    一位被告；我們當時是開制式的警車，有警示燈等語（參見原審九十二年六月二
    十七日訊問筆錄第三頁、第四頁）；於檢察官訊問時證稱：當天巡邏山區時，看
    到一部ＢＭＷ和大貨車停在查獲地點，因為覺得可疑，所以馬上叫小客車駕駛薛
    賜海及大貨車駕駛甲○○下車，另外二輛堆高機在二十公尺處附近，均有發動，
    我們用手電筒去照發現堆高機旁有一個人，我們一照他就跑掉等語（參見偵查卷
    第五十頁），前後證言一致，此外復有證人黃其興及乙○○之證言，及贓物認領
    保管單、代保管條各二份、現場照片共十三張、失竊地點、查獲地點位置圖一份
    在卷足資佐證，另被告亦不否認當場為警查獲等情，凡此只能證明丁○○與林朝
    坤前往竊取堆高機之情，尚難據以證明被告同往竊盜之事實。
  (三)按共犯之成立，除共同實施犯罪行為者外，其就他人之行為負共犯之責者，以有
    意思聯絡為要件，若事前並未合謀，實施犯罪行為之際，又係出於行為者獨立之
    意思，即不負共犯之責（最高法院著有十九年上字第六九四號判例參看）。查被
    告並不在現場，參與竊盜行為，而於另遠處等候通知前往載貨，因未與丁○○、
    林朝坤有何犯意聯絡，縱曾懷疑其二人行之行為，然既無被告與之有何共同犯意
    聯絡及行為分擔之證據，僅單純受僱前往載貨，尚與共犯之要件未合。
  (四)被告自承：我和丁○○到案發時為止，只認識二個星期；並不認識林朝坤，都是
    丁○○和我聯絡，找我幫他載東西；案發前一天晚上九點多的時候，他打行動電
    話給我，叫我從嘉義開車到楊梅交流道等他；該輛大貨車是他私人所有，都放在
    嘉義的金宏昇車行，我過去把車開走；當天晚上他叫我把大貨車先停在路邊，然
    後他開轎車載我到查獲的現場，並叫我等一下開大貨車到查獲現場等他；他沒有
    跟我說要載什麼東西；之前曾經幫他開車載過什麼東西我都不知道；我都是在車
    上等他，最後車子也是開回嘉義，他自己就把東西拿走；被警察查獲的時候，堆
    高機還沒有搬到我的貨車上，堆高機剛好開過來貨車這邊，警察就到了等語（參
    見一審卷第二十五頁、第二十六頁）；偵查中稱載什麼東西我不清楚；今天也不
    知道要去載堆高機，是薛賜海打電話給我，叫我晚上出車，並引導我到現場，車
    錢亦是薛賜海付錢給我，他說載一趟三千，另一個共犯我知道他綽號叫「阿生」
    ，但他跑了等語（參見偵查卷第三十頁至第三十一頁）。則被告係確信丁○○為
    貨車老闆，在謀職不易情況下，受僱開車載貨，難認有何不法所有意圖，其後縱
    認丁○○行蹤可疑，而有可能丁○○竊盜後，要其搬運贓物之認識，然贓物並無
    處罰未遂犯，該等堆高機在路上，並未裝入貨車內，再甲○○載運之情，亦與贓
    物犯之構成要件未合。
  (五)按行為人對於構成犯罪之事實，預見其發生而其發生並不違背其本意者，以故意
    論，刑法第十三條第二項定有明文。查被告及丁○○為警查獲時間，為九十一年
    八月三十一日凌晨四時十分許，此有警訊筆錄可參，而被告前往載貨時間則分別
    為當日凌晨二時三十分及三時三十分，被查獲載運貨物之地點為桃園縣楊梅鎮秀
    才里與新竹縣新埔鎮清水里交界處之「產業道路」，地處偏僻（參見偵查卷第四
    頁反面），固係屬實，然衡之長途貨運之行使，因路程遙遠，高速公路白天車輛
    較多，而選利用夜晚人車較少之時段搬運，無悖常情。又司機自嘉義至北部往返
    一趟薪資約二千五百元，如夜間另加點心費，亦據金宏昇貨運行負責人蔡金賜證
    述在卷，是被告以三千元受僱於蔡榮輝開貨車前往載貨，其薪資亦與常人無異，
    苟有共犯竊盜犯意，豈有不談妥分贓之事，而僅談司機薪資，被告豈有甘冒刑事
    責任，自陷於與丁○○與林朝坤共犯竊盜之理。
  (六)至被告雖曾於八十九年間因竊盜罪，經判處有期徒刑十月緩刑四年確定，然尚難
    憑此遽認被告有可疑為竊盜之行為，未加謹慎而受僱開車載貨，尚難憑以臆測，
    遽論其與蔡榮輝及林朝坤共同前往載運物品，即有共犯竊盜之犯意。
  (七)綜上各情，被告前開所辯，尚非虛妄，此外，復查無其他積極之證據，足證被告
    有檢察官所指之犯行，其犯罪尚屬不能證明。
六、原審未予詳酌，遽以被告開車同往上開處所，而認其有共同竊盜犯行，容有未洽
    ，被告上訴，否認犯罪，指摘原判決該部分不當，為有理由，應予撤銷改判，而
    諭知被告無罪之判決。
據上論斷，應刑事訴訟法第三百六十九條第一項、第三百六十四條、第三百零一條第
一項，判決如主文。
本案經檢察官謝英民到庭執行職務。
中　　　華　　　民　　　國　　九十三　　年　　　四　　　月　　　十四    日
                              臺灣高等法院刑事第五庭
                                  審判長法  官  曾　德　水
                                        法  官  蘇　素　娥
                                        法  官  魏　新　國
右正本證明與原本無異。
不得上訴。
                                        書記官　賴　淑　真
中　　　華　　　民　　　國　　九十三　　年　　　四　　　月　　 十五 　　日
